【裁判字號】    98,司財管,121
【裁判日期】    980918
【裁判案由】    選任遺產管理人
【裁判全文】
臺灣高雄地方法院民事裁定           98年度司財管字第121號
聲  請  人  臺灣土地銀行股份有限公司
法定代理人  蘇樂明
非訟代理人  乙○○
上聲請人聲請對被繼承人甲○○指定遺產管理人事件，本院裁定
如下：
    主  文
選任曾智群律師為被繼承人甲○○（男，民國二十七年七月八日
生，身分證統一編號：Ｚ000000000號）之遺產管理人
。
程序費用新臺幣壹仟元由被繼承人甲○○之遺產負擔。
    理  由
一、按「繼承開始時，繼承人之有無不明者，由親屬會議於1 個
    月內選定遺產管理人，並將繼承開始及選定遺產管理人之事
    由，向法院報明。」、「無親屬會議或親屬會議未於前條所
    定期限內選定遺產管理人者，利害關係人或檢察官，得聲請
    法院選任遺產管理人，並由法院依前項規定為公示催告。」
    、又「先順序繼承人均拋棄其繼承權時，由次順序之繼承人
    繼承，其次順序之繼承人有無不明或第四順序之繼承人均拋
    棄其繼承權者，準用關於無人承認繼承之規定。」，民法第
    1177條、第1178條第2 項、第1176條第6 項分別定有明文。
二、本件聲請意旨略以：緣被繼承人甲○○生前曾向聲請人借款
    未依約清償，詎被繼承人於民國91年1 月20日死亡，其法定
    繼承人均已向法院聲明拋棄繼承，並經本院91年度（聲請狀
    誤載97年度）繼字第218 號、400 號、356 號、529 號、56
    2 號、588 號拋棄繼承權事件准予備查在案，又被繼承人之
    親屬會議未於繼承開始後1 個月內選任遺產管理人，為確保
    聲請人債權之行使，狀請本院依法選任曾智群律師為本件遺
    產管理人等語。
三、經查：
  (一)聲請人主張之前揭事實，業據其提出被繼承人之死亡除戶謄
    本、繼承系統表、財政部臺灣省南區國稅局財產歸屬資料清
    單、財政部臺灣省南區國稅局95年度綜合所得稅各類所得資
    料清單、本院家事庭95年5 月1 日雄院高91繼雲字第659 號
    函、臺灣雲林地方法院91年度促字第1052號支付命令暨確定
    證明書、曾智群律師願任本件遺產管理人之同意書各1 份為
    證，並經本院依職權調取本院91年度繼字第218 號、400 號
    、356 號、529 號、562 號、588 號拋棄繼承權等卷宗核閱
    屬實，堪信為真實。
  (二)聲請人既對被繼承人有債權存在，為其債權人，自應屬利害
    關係人無訛。又被繼承人之繼承人均已依法拋棄繼承，復查
    無其他合法繼承人存在，揆諸前揭規定，自應準用關於無人
    承認繼承之規定，參以其親屬會議並未於死亡發生之日起1
    個月內為其選定遺產管理人並呈報本院，是聲請人以利害關
    係人之地位，向本院聲請選任遺產管理人，自屬有據。
  (三)本院審酌：被繼承人前揭現存繼承人既均已依法拋棄繼承，
    可知顯已不願再與被繼承人之遺產有何糾葛，本無義務就其
    遺產再為管理；況擔任遺產管理人，主要係彙整被繼承人之
    財產，踐行被繼承人債權、債務之確認，並作適法合理之分
    配，且於有繼承人承認繼承時或遺產分配後，尚有剩餘時，
    將遺產移交繼承人或國庫，此須熟悉相關法律程序進行遺產
    處分，經聲請人陳明曾智群律師願意以其專業知識管理及處
    理被繼承人後續之遺產問題，有同意書1 紙附卷可稽，爰選
    任曾智群律師為本件遺產管理人。另因本件被繼承人之全部
    繼承人均拋棄繼承，而「準用」無人承認繼承之規定，與繼
    承人有無不明之情形尚屬有間，是民法第1178條第1 項關於
    承認繼承之公示催告，即無準用之餘，附此敘明。
四、依非訟事件法第157 條、第24條第1 項，裁定如主文。
中    華    民    國    98    年     9    月    18    日
                  家事法庭  司法事務官  任士慧
以上正本係照原本作成。
如對本裁定抗告，須於裁定送達後10日之不變期間內，向本院提
出抗告狀，並繳納抗告費新臺幣1,000 元。
中    華    民    國    98    年     9    月    18    日
                                書記官  黃翔彬


司法院資訊處製作；財團法人民間司法改革基金會備份。
